臺灣南投地方法院刑事裁定
111年度毒聲重字第2號
聲  請  人  臺灣南投地方檢察署檢察官
被      告  何君懿



                    （現另案於法務部○○○○○○○○○○○執行中）
上列聲請人因被告違反毒品危害防制條例案件，對於本院於中華
民國110年10月20日所為之110年度毒聲字第354號裁定，聲請重
新審理，本院裁定如下：
    主  文
聲請駁回。
    理  由
一、聲請暨補充理由意旨略以：
　㈠被告何君懿於民國110年4月7日9時50分許為警採尿之時起回
    溯96小時内之某時點（不含公權力拘束期間），在不詳地點
    ，以不詳方式，施用第二級毒品甲基安非他命1次之犯行，
    經本院於110年10月20日以110年度毒聲字第354號裁定應送
    勒戒處所觀察、勒戒，於110年11月15日確定。而本件係以
    正修科技大學超微量研究科技中心111年1月7日之尿液檢驗
    報告、法務部法醫研究所111年1月13日之毒物化學鑑定書為
    新證據，而向本院提出本件重新審理之聲請。又被告於110
    年4月7日經警採集尿液2瓶（下稱甲、乙瓶，尿液編號為Z00
    0000000000），其中甲瓶尿液經送立人醫事檢驗所確認檢驗
    後，驗得安非他命濃度為1973ng/mL、甲基安非他命之濃度
    為3956ng/mL，該檢驗所並據濫用藥物尿液檢驗作業準則第1
    8條規定判定被告尿液安非他命類呈陽性反應。惟被告甲瓶
    尿液再經送正修科技大學超微量研究科技中心進行檢驗後，
    驗得安非他命之濃度為183ng/mL、甲基安非他命之濃度為37
    0ng/mL，該中心並據濫用藥物尿液檢驗作業準則第18條規定
    ，判定被告尿液安非他命及甲基安非他命均呈陰性反應。然
    因甲瓶尿液2次檢驗結果存在前開差異，臺灣南投地方檢察
    署（下稱南投地檢署）再取被告乙瓶尿液送第三方檢驗單位
    法醫研究所檢驗後，檢出安非他命之濃度為161ng/mL、甲基
    安非他命之濃度為309ng/mL，該所並判定被告尿液甲基安非
    他命呈陰性反應。而正修科技大學超微量研究科技中心尿液
    檢驗報告、法醫研究所毒物化學鑑定書屬新證據，且該新證
    據對於原確定裁定所認定之事實有相當重要性，攸關被告有
    無施用第二級毒品甲基安非他命之事實認定，及有無裁定送
    勒戒處所觀察、勒戒之必要，且為原裁定確定後始發現，為
    原確定裁定客觀上無法調查、斟酌，進而影響裁定結果之可
    能性，核與毒品危害防制條例第20條之1第1項第5款之規定
    相符，堪認有聲請重新審理之必要。又因被告現已於勒戒處
    所執行觀察、勒戒中，爰請一併裁定停止被告觀察、勒戒之
    執行。
　㈡又濫用藥物尿液檢驗作業準則第20條規定，必要時法院得斟
    酌情形，改採依最低可定量濃度之判定。而被告既迭於警詢
    及偵查中坦承於本件採驗尿液前曾施用第二級毒品甲基安非
    他命等語，是被告尿液甲基安非他命代謝物之檢測，自得依
    濫用藥物尿液檢驗作業準則第24條規定複驗時採用最低可定
    量濃度予以判定，而不受同準則第18條規定閾值之限制，故
    被告之尿液經法醫研究所複驗檢出安非他命之濃度為161ng/
    mL、甲基安非他命之濃度為309ng/mL，顯示該尿液確實含有
    安非他命及甲基安非他命成分，結果研判雖載為「陰性」，
    尚不能逕誤解讀為「被告並無施用甲基安非他命」，則法醫
    研究所毒物化學鑑定書內上開毒品濃度，仍可作為論斷被告
    確有施用第二級毒品甲基安非他命之依據。爰依毒品危害防
    制條例第20條之1第1項第5款、第2項之規定聲請重新審理等
    語。
二、按觀察、勒戒及強制戒治之裁定確定後，因發現確實之新證
    據足認受觀察、勒戒或強制戒治處分之人，應不施以觀察、
    勒戒或強制戒治者，受觀察、勒戒或強制戒治處分之人，或
    其法定代理人、配偶，或檢察官得以書狀敘述理由，聲請原
    裁定確定法院重新審理；聲請重新審理，應於裁定確定後30
    日內提起。但聲請之事由，知悉在後者，自知悉之日起算；
    法院認為無重新審理之理由，或程序不合法者，應以裁定駁
    回之；認為有理由者，應重新審理，更為裁定。法院認為無
    理由裁定駁回聲請者，不得更以同一原因，聲請重新審理，
    毒品危害防制條例第20條之1第1項第5款、第2項、第4項分
    別定有明文。次按毒品危害防制條例第20條之1第1項第5款
    所謂「確實之新證據」，依其文義解釋，係指觀察、勒戒及
    強制戒治裁定確定後始存在或成立之證據，得以合理相信其
    足以動搖原確定裁定，而應改認受觀察、勒戒及受戒治人不
    應施以觀察、勒戒或強制戒治，最高法院110年度台抗字第7
    91號裁定意旨可資參照。
三、又按尿液檢體係指用於檢驗之尿液。尿液檢體（甲）為供作
    例行檢驗者，尿液檢體（乙）為供作複驗者；複驗係指已經
    確認檢驗檢體，為確定藥物或代謝物存在而再進行乙瓶之確
    認檢驗；最低可定量濃度係指儀器可確認檢測物並定量檢測
    物之最低濃度；初步檢驗結果在閾值以上或有疑義之尿液檢
    體，應再進行確認檢驗。確認檢驗結果在閾值（即甲基安非
    他命500ng/mL，且其代謝物安非他命之濃度在100ng/mL以上
    ）以上者，應判定為甲基安非他命陽性；司法案件之濫用藥
    物尿液，必要時得採用最低可定量濃度為閾值，不受第15條
    、第18條規定限制；尿液檢體複驗之閾值以檢驗機構檢驗濫
    用藥物或其代謝物之最低可定量濃度為準，其複驗結果低於
    最低可定量濃度者，應判定為陰性；在最低可定量濃度以上
    者，應判定為陽性，濫用藥物尿液檢驗作業準則第3條第2款
    、第8款、第14款、第18條第1項第1款第2目、第20條、第24
    條定有明文。是確認檢驗結果經判定為陰性者，雖表示其尿
    液中藥物濃度低於閾值或未檢出，然並不完全表示其未曾服
    用該藥物，且司法案件之濫用藥物尿液，於必要時得採用最
    低可定量濃度為閾值，又尿液檢體複驗之閾值係以最低可定
    量濃度為準。
四、經查：
　㈠被告前因本件施用毒品案件，經本院審酌被告於警詢時之供
    述、立人醫事檢驗所110年4月21日之濫用藥物尿液檢驗報告
    等證據後，於110年10月20日以110年度毒聲字第354號裁定
    被告入勒戒處所觀察、勒戒，前開裁定並於110年11月15日
    確定在案，有送達證書、臺灣高等法院被告前案紀錄表在卷
    可參。又於前開裁定確定後，聲請人即南投地檢署檢察官為
    確認立人醫事檢驗所檢驗結果之正確性，而於111年1月7日
    函請南投縣政府警察局仁愛分局之員警將被告甲瓶之尿液檢
    體再次送檢驗，嗣經正修科技大學超微量研究科技中心就被
    告甲瓶之尿液檢體進行檢驗後，驗得安非他命、甲基安非他
    命之濃度分別為183ng/mL、370ng/mL，聲請人並於111年1月
    10日知悉前開中心檢驗之結果，且於同日復再函請法務部法
    醫研究所就被告乙瓶之尿液檢體進行檢驗，嗣再經法務部法
    醫研究所就被告乙瓶之尿液檢體進行檢驗後，驗得安非他命
    、甲基安非他命之濃度分別為161ng/mL、309ng/mL，聲請人
    並於同日知悉前開研究所檢驗之結果，且於同日向本院為本
    件重新審理之聲請等情，有南投地檢署111年1月7日投檢云
    謙110毒偵字740字第1119000378號函（稿）、南投地檢署公
    務電話記錄、正修科技大學超微量研究科技中心111年1月7
    日之尿液檢驗報告（報告編號：R00-0000-000）、南投地檢
    署111年1月10日投檢云謙110毒偵字740字第1119000823號函
    、南投地檢署111年1月10日投檢云謙110毒偵字740字第1119
    000824號函、法務部法醫研究所111年1月13日法醫毒字第11
    100002150號函暨函附之法務部法醫研究所毒物化學鑑定書
    及南投地檢署111年1月13日投檢云謙111聲4字第1119001226
    號函上所蓋本院收文收狀章戳在卷可考。是以，本院110年
    度毒聲字第354號裁定雖已於110年11月15日確定，惟聲請人
    據以為本件聲請之新證據即前開正修科技大學超微量研究科
    技中心之尿液檢驗報告、法務部法醫研究所毒物化學鑑定書
    ，聲請人係於本院前開裁定確定後始知悉，且聲請人亦已於
    知悉後30日內向本院提起本件聲請，故本件聲請並未逾毒品
    危害防制條第20條之1第2項所定之法定期間，合先敘明。
　㈡又查被告於偵查中自陳：伊自己承認有施用等語，且正修科
    技大學超微量研究科技中心就安非他命、甲基安非他命之定
    量極限分別為20ng/mL、80ng/mL，而法務部法醫研究所就安
    非他命、甲基安非他命之最低可定量則均為10ng/mL，此有
    前開正修科技大學超微量研究科技中心尿液檢驗報告、法務
    部法醫研究所111年1月21日法醫毒字第11100201950號函在
    卷可稽，是以，如前所述，正修科技大學超微量研究科技中
    心就被告甲瓶之尿液檢體既已再次確認檢驗，並測得安非他
    命、甲基安非他命之濃度為183ng/mL、370ng/mL，而高於該
    中心就安非他命、甲基安非他命之定量極限即20ng/mL、80n
    g/mL，且法務部法醫研究所就被告乙瓶尿液檢體亦為複驗並
    測得安非他命、甲基安非他命之濃度為161ng/mL、309ng/mL
    ，亦高於該所就安非他命、甲基安非他命之最低可定量10ng
    /mL、10ng/mL，況參以施用安非他命或甲基安非他命者尿液
    中可檢出最大時限，與施用劑量、施用頻率、施用方式、飲
    用水量之多寡、個人體質、代謝情況及檢測方法靈敏度等因
    素有關，依個案而異。從而，被告本案經警於110年4月7日9
    時50分許所採集之尿液，經正修科技大學超微量研究科技中
    心及法務部法醫研究所檢驗、複驗後，其安非他命、甲基安
    非他命之濃度既仍分別均高於該中心之定量極限、該所之最
    低可定量，故揆諸前開說明，亦仍堪認被告確有施用第二級
    毒品甲基安非他命之犯行，是被告本案施用第二級毒品之犯
    行，洵堪認定。
　㈢綜上，聲請人雖以正修科技大學超微量研究科技中心111年1
    月7日之尿液檢驗報告、法務部法醫研究所111年1月13日之
    毒物化學鑑定書為新證據，而向本院提出本件重新審理之聲
    請，惟經本院審酌後，前開尿液檢驗報告及毒物化學鑑定書
    並不足使本院認被告應不施以觀察、勒戒，是以，聲請人據
    此聲請重新審理，核無理由，應予駁回。
五、依毒品危害防制條例第20條之1第4項前段，裁定如主文。
中　　華　　民　　國　　111 　年　　4 　　月　　18　　日
                  刑事第四庭  法  官　　蔡霈蓁
以上正本證明與原本無異。
如不服本裁定，應於裁定送達後5日內向本院提出抗告狀。　　
　　　　　　　　　　　　　　　書記官　　郭勝華　　　　　
中　　華　　民　　國　　111 　年　　4 　　月　　19　　日